【裁判字號】    99,上訴,2701
【裁判日期】    991028
【裁判案由】    毒品危害防制條例
【裁判全文】
臺灣高等法院刑事判決                99年度上訴字第2701號
上  訴  人
即  被  告  甲○○
選任辯護人  彭上華律師
上列上訴人因毒品危害防制條例案件，不服臺灣板橋地方法院98
年度訴字第3288號，中華民國99年4月23日第一審判決（起訴案
號：臺灣板橋地方法院檢察署98年度偵字第22651號），提起上
訴，本院判決如下：
    主  文
原判決撤銷。
甲○○販賣第一級毒品，累犯，參罪，各處有期徒刑拾陸年，未
扣案販賣毒品所得新台幣壹仟元（參次），均沒收，如全部或一
部不能沒收時，以其財產抵償之，扣案之BENQ牌行動電話壹具（
含0000000000門號SIM卡壹枚）沒收。又販賣第一級毒品，累犯
，參罪，各處有期徒刑拾陸年，未扣案販賣毒品所得新台幣壹仟
伍佰元（參次），均沒收，如全部或一部不能沒收時，以其財產
抵償之，扣案之BENQ牌行動電話壹具（含0000000000門號SIM卡
壹枚）沒收。又販賣第一級毒品，累犯，處有期徒刑拾陸年，未
扣案販賣毒品所得新台幣貳仟元，沒收，如全部或一部不能沒收
時，以其財產抵償之，扣案之BENQ牌行動電話壹具（含00000000
00門號SIM卡壹枚）沒收。應執行有期徒刑貳拾壹年，扣案BENQ
牌行動電話壹支（含0000000000號門號SIM卡壹枚）均沒收，未
扣案各次販賣毒品所得共新台幣玖仟伍佰元沒收，如全部或一部
不能沒收時，以其財產抵償之。
    事  實
一、甲○○（綽號老兄）前因施用毒品案件，經臺灣臺北地方法
    院分別判處有期徒刑10月、5月、1年、7月確定，再經減刑
    為有期徒刑5月、2月15日、6月、3月15日，應執行有期徒刑
    9月確定，於97年4月15日執行完畢。詎其仍不知悔改，明知
    海洛因係毒品危害防制條例第2條第2項第1款所規定之第一
    級毒品，不得持有、販賣，竟於不詳之時、地，向綽號「砍
    仔」之男子以不詳之價格，購入數量不詳之海洛因，除部分
    供己施用外，竟另基於販賣第一級毒品海洛因以營利之犯意
    ，陳永豐、蘇偉隆於需用毒品海洛因時，即分別以所使用之
    門號0000000000、0000000000號行動電話撥打甲○○所使用
    之門號0000000000號行動電話，向甲○○購買新臺幣（下同
    ）1000元至2000元間不等之第一級毒品海洛因，陳永豐、蘇
    偉隆二人在電話中會告知甲○○欲購買毒品海洛因之數量及
    金錢，甲○○即在電話中應允與該二人見面及進行毒品交易
    ，而為下列販賣第一級毒品海洛因犯行：
  (一)98年5月22日下午3時3分以後至同日下午4時間，甲○○在臺
    北縣板橋市○○街之某國際牌店面前，以1000元代價，販賣
    數量不詳之海洛因予陳永豐。
  (二)98年5月22日下午4時25分以後至同日下午5時多間，甲○○
    在臺北縣板橋市○○街之某國際牌店面前，以1500元代價，
    販賣數量不詳之海洛因予陳永豐。
  (三)98年5月24日下午5時38分以後至同日下午6時多間，甲○○
    在臺北縣板橋市○○街之某國際牌店面前，以2000元代價，
    販賣數量不詳之海洛因予陳永豐。
  (四)98年5月25日下午4時14分以後至同日下午5時多間，甲○○
    在臺北縣板橋市○○街之某國際牌店面前，以1000元代價，
    販賣數量不詳之海洛因予陳永豐。
  (五)98年5月27日上午10時54分以後至同日上午11時多間，甲○
    ○在其位於台北縣中和市○○路466巷23號2樓住處，以1500
    元代價，販賣數量不詳之海洛因予蘇偉隆。
  (六)98年5月27日下午4時1分以後至同日下午5時多間，甲○○在
    其位於台北縣中和市○○路466巷23號2樓住處，以1000元代
    價，販賣數量不詳之海洛因予蘇偉隆。
  (七)98年6月1日下午4時16分以後至5時多間，甲○○在其位於台
    北縣中和市○○路466巷23號2樓住處，以1500元代價，販賣
    數量不詳之海洛因予蘇偉隆。嗣警方因於98年5月間接獲線
    報得知甲○○可能有在販賣毒品海洛因，自98年5月21日起
    依法對甲○○所使用之門號000 0000000號行動電話進行通
    訊監察，始查知上情，並於98年8 月16日下午1時30分許，
    持法院核發之搜索票，至甲○○位於臺北縣中和市○○路
    466巷23號2樓之處所執行搜索，當場扣得BENQ牌行動電話1
    支（含0000000000號門號SIM卡1枚）等物品，而查獲之。
二、案經臺北縣政府警察局移送臺灣板橋地方法院檢察署檢察官
    偵查起訴。
    理  由
一、訊據被告甲○○固坦承於上開時地，交付毒品海洛因予陳永
    豐、蘇偉隆二人，並向陳永豐、蘇偉隆收取上開金錢款項，
    惟矢口否認有販賣第一級毒品海洛因犯行，辯稱：伊都沒有
    從中賺取差價，因為伊和蘇偉隆的大姨子認識，她說蘇偉隆
    不是買不到毒品，就是買到品質很差的毒品，所以希望伊去
    買毒品的時候，順便幫蘇偉隆買；關於陳永豐的部分，係伊
    看到陳永豐毒癮發作時很難過，所以伊才會幫陳永豐買毒品
    ，伊都沒有賺錢，不是販賣毒品云云。
二、經查：
  (一)被告於事實一(一)、(二)、(三)、(四)所示之時間、地點，有交付毒
    品海洛因予陳永豐，並向陳永豐收取1000元、1500元、2000
    元、1000元之代價等事實，及被告有於事實一(五)、(六)、(七)所
    示之時間、地點，交付毒品海洛因予蘇偉隆，並向蘇偉隆收
    取1500元、1000元、1500元之代價等事實，均為被告所是認
    （本院卷第46頁背面、47頁正面），並經證人陳永豐、蘇偉
    隆於偵查中證述屬實。
  (二)又被告於上開時地與陳永豐、蘇偉隆二人進行毒品海洛因交
    易前，均有先以電話聯絡，達成買賣毒品之合意，始於約定
    地點見面進行交易，依卷附通話譯文，被告與陳永豐、蘇偉
    隆二人間每次行為前之通話內容如下：【以下通話譯文內容
    見偵查卷第74、80頁，通訊監察書見聲監偵卷第76、77頁。
    此部分通訊監察譯文，經本院向警方調取光碟勘驗結果，內
    容均相符合，被告亦當庭向本院陳稱不爭執通訊監察譯文內
    容為其與陳永豐、蘇偉隆二人間之對話。見本院99年10月5
    日勘驗筆錄、99年10月7日準備程序筆錄。該卷附通訊監察
    譯文自有證據能力，得引為本案證據】
    事實一(一)，98年5月22日15時3分59秒至15時4分50秒
       【陳永豐0000000000 → 被告0000000000】
       陳永豐：喂老兄
       被  告：喂
       陳永豐：我拿1000元還你好不好
       被  告：（咳嗽）
       陳永豐：我ㄚ豐啦
       被  告：ㄚ豐ㄡ
       陳永豐：我拿1000元還你
       被  告：好ㄚ
    事實一(二)，98年5月22日16時25分32秒至16時25分38秒
        【陳永豐0000000000→被告0000000000】
       陳永豐：老兄，我ㄚ豐啦，我那天差你1500啦，那我拿
               拿1500給你啦，1500元還你啦
       被  告：好啦
    事實一(三)，98年5月24日17時38分46秒至17時39分18秒
       【陳永豐0000000000→被告0000000000】
       陳永豐：老兄，我ㄚ豐我那天欠你2000元我現在拿去還
               你
       被  告：好
    事實一(四)，98年5月25日16時14分01秒至16時14分26秒
      【陳永豐0000000000→被告0000000000】
        陳永豐：老兄我ㄚ豐那個藥仔我拿1000元還你好不好
        被  告：好
    事實一(五)，98年5月27日10時54分28秒至10時54分56秒
       【蘇偉隆0000000000→被告0000000000】
       蘇偉隆：貴兄我來找你15
       被  告：ㄡ
    事實一(六)，98年5月27日16時01分05秒至16時01分34秒
        【蘇偉隆0000000000→被告0000000000】
      蘇偉隆：貴兄
      被  告：你去吧，我再約到頂仔一起去
      蘇偉隆：好一樣那個地方嗎
      被  告：ㄚ…1嗎？
      蘇偉隆：嗯
      被告稱：對
    事實一(七)，98年6月1日16時16分00秒至16時16分37秒
        【蘇偉隆0000000000→被告0000000000】
      蘇偉隆：貴兄我去找你15ㄡ
      被  告：ㄚ寶ㄡ好
  (三)證人陳永豐於原審時雖證稱：我從來沒有拿錢向被告買過海
    洛因，我於警詢時所以會說曾向被告購買海洛因，係因警察
    說如果我不承認被告賣海洛因給我的話，就要辦我販賣毒品
    罪，而我在偵查中所以會指訴被告販賣毒品給我，係因為警
    察帶我伊去地檢署前，有說檢察官在問話的時侯，要我好好
    配合，否則要讓我伊好看，另在偵訊之時，承辦員警都站在
    我伊後面，所以我只好稱被告賣毒品給我伊云云（原審卷99
    年4月6日審判筆錄第12-15頁）。然查：證人陳永豐於原審
    作證時否認向有向被告拿過毒品海洛因一節（見原審卷第93
    頁背面），與被告前述對於本案事實經過情形之自白陳述並
    不相符，已難信實。而證人陳永豐於偵查已明白證稱：「（
    提示98年5月24日下午5:38:46到5:39:18譯文，欠兩千何意
    ？）我跟甲○○拿海洛因，我拿兩千元，重量不詳，被告仍
    在板橋市埔墘的國際牌交貨給我」、「（欠錢部分，是否為
    你直接要向被告拿毒品的謊稱？）是」、「（所以你根本沒
    有欠被告錢？）是」、「（提示98年5月22日下午3點3分59
    秒到下午4點25分58秒譯文，何意？）我分別用1000元與
    1500 元向被告買兩次，都是拿海洛因，都是在板橋市埔墘
    的國際牌交付毒品，我1000與1500元都有交付給甲○○、「
    （提示98年5月25日上午12時21分59秒到12時22分37秒譯文
    ，是何意？）這是賭債。我有欠被告賭博的錢兩千元，這次
    不是買毒品。」、「（提示98年5月25日下午4:14:01到
    4:14:26譯文，何意？）1000元向被告拿重量不詳的海洛因
    ，在板橋市埔墘國際牌交付毒品」、「（提示98年5月26日
    下午2點32分40秒到下午2點33分12秒譯文，何意？）我不知
    道，因為有時拿藥有時拿賭博錢，我只有這次記不清楚」、
    「（提示98年5 月30日晚上8點3分41秒到8點4分1秒譯文，
    何意？）這是賭博的錢」、「是否在98年5月22日以1000元
    與1500元向被告買兩次海洛因？）是」等語（見22651號偵
    查卷第83、84頁。證人陳永豐於偵查中作證，有依法具結，
    被告及其辯護人於本院99 年8月26日準備程序時陳稱不爭執
    證人陳永豐偵查中證言之證據能力，故逕引為本案證據）。
    細繹證人陳永豐上開於偵查中所證，其係依檢察官所提示之
    通訊監察譯文，逐一回答該譯文內容之對話真意為何，而非
    僅作：「是」或「否」之簡略回答，顯見證人陳永豐並非配
    合承辦檢察官的問話而單純附和回答而已，且陳永豐就檢察
    官所提示除上述事實一(一)、(二)、(三)、(四)以外時間之通話譯文
    ，亦能區分何部分係二人關於賭債之對話，益證證人陳永豐
    對檢察官之問話有經過思考始謹慎回答。再參酌卷附證人陳
    永豐之警詢筆錄（98年度偵字第22651號偵查卷第77、78頁
    證人陳永豐警詢筆錄。證人陳永豐警詢中之陳述係證人審判
    外之陳述，不直接引為本案證據，惟非不得供本院以為證人
    證言憑信性之參考），其於警方向其提本案通訊監察譯文前
    ，即先指稱：有向綽號「老兄」男子買過毒品海洛因，不知
    「老兄」之真實姓名等語，照尚難認警方有故意誘導證人陳
    永豐，況被告所為事實一(一)、(二)、(三)、(四)之販賣毒品海洛因
    予證人陳永豐犯行，並非僅憑陳永豐之單一指述而來，尚有
    上開通聯對話內容為佐證，及證人陳永豐於偵查中對檢察官
    之訊問，就卷附譯文，尚能明確區分那通譯文是購買毒品，
    那通譯文是欠被告賭博之款項，那通譯文已記不清是購買毒
    品，亦或是賭博之款項，故設若證人陳永豐果係如其所稱單
    純配合檢察官問案云云，其理應就每通涉及金錢之譯文均稱
    係被告販賣毒品海洛因之對話為是，而不應為上開之區別，
    證人陳永豐空稱係依警方指示配合檢察官問案云云，顯非事
    實。證人陳永豐於原審所證有如上所述之重大瑕疵，且與其
    先前於警詢、偵查中所證均不相符，復有上開通訊監察譯文
    可為佐證，證人陳永豐於原審作證時空稱警詢、偵查中會害
    怕，才會亂講話指認被告賣毒品一節，顯非事實，係迴護被
    告之詞，不足憑採，應以證人陳永豐於偵查中所述為可採信
    。又本院就警員是否有證人陳永豐所指之誘導、強迫其指認
    被告一節，雖未再傳喚警員到庭調查，惟被告就此部分亦未
    聲請本院調查證據，而本院綜核全案卷證，認為證人陳永豐
    此部分所遭警員強迫、誘導一事，並非事實，已如前述，再
    參以被告並不爭執事實一(一)、(二)、(三)、(四)之各次交付毒品海
    洛因予證人陳永豐並有向其收取金錢之客觀事實，僅係對其
    有無賺取差價之營利意圖有所爭執而已，故認為無傳喚警員
    之必要，併予敘明。
  (四)證人蘇偉隆於原審雖證稱：與被告二人係合資購毒云云（原
    審卷第88頁背面）。惟對照上開通訊監察譯文，均係證人蘇
    偉隆打電話給被告要求見面，或向被告告知索取毒品之數量
    ，其通話內容中並未顯示有何有關雙方「合資」之出資方法
    、數額及購買數量等約定內容，且被告僅依證人蘇偉隆所稱
    「我來找你15」，即可知事涉海洛因需求及所需數量，顯見
    證人蘇偉隆與被告間，就海洛因交易具有相當默契，並非偶
    然聯繫，待合資後前往購買，已屬灼然。再證人蘇偉隆於偵
    查中證稱：「（提示98年5月25日下午2時17分50秒至2點18
    分13秒譯文，是何意？）我身上有800元，我想跟被告合買
    」、「（提示98年5月27日上午10時54分28秒至10時54分56
    秒譯文，是何意？）一五就是一千五，甲○○賣給我海洛因
    ，但是重量我不知道，甲○○在他員山路住處交付海洛因給
    我。」、「（提示98年5月27日下午4:01:05到4:01:34譯文
    ，何意？）一就是一千元，我跟甲○○買海洛因，甲○○在
    他員山路住處交付重量不詳海洛因給我。」、「（提示98年
    6月1日下午4時16分至4時16分37秒譯文，何意？）用一千五
    跟甲○○買重量不詳的海洛因，也在甲○○員山路住處交付
    」、等語（見偵查卷第88、89頁。證人蘇偉隆於偵查中作證
    ，有依法具結，被告及其辯護人於本院99年8月26日準備程
    序時陳稱不爭執證人蘇偉隆偵查中證言之證據能力，故得逕
    引為本案證據），可推知，證人蘇偉隆確知「合資購買毒品
    」與「販賣毒品」間之差異，否則其於檢察官提示上開監聽
    譯文時，即不會為上開「合資購買毒品」與「販賣毒品」之
    區別，況證人蘇偉隆於原審作證時亦陳稱：檢察官有拿譯文
    給伊看，但檢察官並沒有自己去解釋譯文的意思等語（原審
    99 年4月6日審判筆錄第6頁）。再若非證人蘇偉隆稱「15」
    即是其以現金1千5百元向被告購買海洛因之意，該承辦檢察
    官又如何能就上開簡略的譯文內容，即得知該通對話內容是
    證人蘇偉隆向被告購買毒品，或係蘇偉隆與被告合資購買毒
    品呢？至證人於原審曾證稱：警察載我去地檢署訊問時，站
    在我的後面，我不敢亂講，警察說我要是亂講話，或是不配
    合的話，我可能會被羈押，所以我不敢不配合，只好依照警
    詢筆錄的內容證述云云（同上審判筆錄第6頁），惟依證人
    蘇偉隆之警詢筆錄所載，其於警方提出監察譯文前即先指認
    有向綽號「貴兄」男子購買毒品海洛因（98年度偵字第2265
    1號偵查卷第71-73頁證人蘇偉隆警詢筆錄。證人蘇偉隆警詢
    中之陳述係證人審判外之陳述，不直接引為本案證據，惟非
    不得供本院以為證人證言憑信性之參考），其卻於偵查中於
    檢察官提示該譯文時，證稱該譯文是其與被告合資購買毒品
    之情，此與證人蘇偉隆所稱其因受員警之恐嚇而為上開配合
    檢察官之證述云云，明顯有違，且此「合資購買毒品」之說
    亦是證人蘇偉隆於警詢時未有之陳述，是證人蘇偉隆又何以
    能依照其警詢筆錄的內容為此「配合」之證述？且蘇偉隆於
    偵查中之身分是證人，焉可能不配合作證即遭羈押？蘇偉隆
    於原審所述違反常理至極，不足憑採。綜上各節，相互參證
    ，堪認證人蘇偉隆於原審上開證詞，無非係為附和被告辯詞
    而為陳述，不可採信，亦不足為被告有利之認定。又本院就
    警員是否有證人蘇偉隆所指之誘導、強迫其指認被告一節，
    未再傳喚警員到庭調查，惟被告就此部分亦未聲請本院調查
    證據，而本院綜核全案卷證，認為證人蘇偉隆此部分所遭警
    員強迫、誘導一事，並非事實，已如前述，再參以被告並不
    爭執事實一(五)、(六)、(七)之各次交付毒品海洛因予證人蘇偉並
    有向其收取金錢之客觀事實，僅係對其有無賺取差價之營利
    意圖有所爭執而已，故認為無傳喚警員之必要，併予敘明。
三、被告於上述時地確有交付毒品海洛因予證人蘇偉隆、陳永豐
    ，並向渠二人收取如上所述之金錢為代價等事實，已經本院
    說明認定如上。被告雖否認有賺取差價之營利意圖，並以前
    詞置辯。惟查：依證人蘇偉隆、陳永豐二人於偵查中所證，
    均稱係向被告「買」毒品，被告空稱不是販賣毒品予蘇偉隆
    、陳永豐二人云云，已難採信。被告雖否認有賺取差價，及
    本件因被告否認有營利意圖，對其以何價格販入毒品海洛因
    ，及本案非當場查獲之現行犯，對被告販售予蘇偉隆、陳永
    豐二人毒品海洛因之確切數量，均難再加以查知確認，再加
    以被告仍否認有實際賺取利得，故被告究竟有自差價中獲利
    若干，及毒品乃屬違禁物品，無可信公定之市場交易價格可
    查，以致無法確切查明被告所販售毒品之實際進價，而認定
    其獲利數額。惟海洛因毒品價格昂貴，取得不易，且修正前
    毒品危害防制條例第4條第1項所定販賣第一級毒品海洛因之
    法定刑為死刑、無期徒刑，處無期徒刑得併科一千萬元以下
    罰金，刑責甚重；加以有關機關查緝甚嚴，風險甚高，且本
    案被告販賣毒品海洛因犯行不止一次，若無利可圖，被告豈
    有一再甘冒被查緝法辦重刑之危險，平白轉手他人之可能，
    足認被告販入毒品海洛因之價格必較售出價格低廉。再自卷
    附之被告與蘇偉隆、陳永豐等人之電話通聯譯文內容觀之，
    買方即蘇偉隆、陳永豐等人僅以電話表示向被告購買毒品，
    並約定地點進行交易，其過程與一般通常商品買賣之交易情
    節並無二致，而與一般吸毒者間可能基於情誼，未有營利意
    圖，一時互通有無之轉讓情形不同，被告辯稱只是代購毒品
    原價轉讓云云，自不足採。至證人蘇偉隆、陳永豐等人雖均
    無指稱被告有獲利，惟如前述，毒品未有公定可信之市場交
    易價格可查，且販毒者之獲利程度亦與其係大、中、小盤之
    角色有關，一般吸毒者價購毒品，焉有可能查知販毒者之獲
    利若干？證人蘇偉隆、陳永豐二人未明確指稱被告是否有獲
    利及獲利若干，乃事理之常，均不足為被告有利之認定，自
    不待語。綜上所述，被告上開之辯解，均無從建立合理懷疑
    而推翻前揭積極證據，尚難採信。被告有上開販賣第一級毒
    品，共七次犯行，事證已臻明確，犯行均堪認定，應依法論
    科。
四、論罪理由：
  (一)毒品危害防制條例修正比較新舊法
    按刑法第2 條第1 項之規定，係規範行為後法律變更所生新
    舊法比較適用之準據法，且比較新舊法時，亦應就罪刑有關
    之共犯、未遂犯、想像競合犯、牽連犯、連續犯、結合犯，
    以及累犯加重、自首減輕暨其他法定加減原因（如身分加減
    ）與加減例等一切情形，綜其全部罪刑之結果而為比較並整
    體適用，不能割裂而分別適用有利益之條文（最高法院95年
    第8 次刑庭會議決議及27上字第2615號判例參照）。查被告
    行為後，毒品危害防制條例第4 條於98年5 月20日修正公布
    ，針對當次公布之修正條文，未另定施行日期，惟原毒品危
    害防制條例第36條所規定：「本條例自公布後六個月施行。
    」是98年5 月20日公布之毒品危害防制條例修正條文自應自
    98年11月20日起發生效力。據此，本案被告行為後，毒品危
    害防制條例已有修正，被告行為時之修正前毒品危害防制條
    例第4 條第1 項：「製造、運輸、販賣第一級毒品者，處死
    刑或無期徒刑；處無期徒刑者，得併科新臺幣1 千萬元以下
    罰金。」，修正後第4 條第1 項：「製造、運輸、販賣第一
    級毒品者，處死刑或無期徒刑；處無期徒刑者，得併科新臺
    幣2千萬元以下罰金。」。比較結果，修正後規定之罰金顯
    已提高，應以被告行為時之規定對被告較為有利。
  (二)核被告所為，均係犯修正前毒品危害防制條例第4條第1項之
    販賣第一級毒品罪，共七罪。被告各次因販賣而持有第一級
    毒品海洛因，為其各次販賣之高度行為所吸收，均不另論罪
    。被告販賣第一級毒品海洛因罪，共七罪，應分論併罰。又
    公訴意旨雖均以卷附被告與證人蘇偉隆、陳永豐二人通聯之
    時間為各次行為時間之認定（見起訴書附表），惟被告係接
    獲證人蘇偉隆、陳永豐之來電後，雙方在電話中達成買賣毒
    品之合意後，始至約定地點進行毒品交易，已如前述，故被
    告所為本案各次販賣第一級毒品海洛因犯行應係卷附通聯時
    間以後稍晚之事，公訴意旨上開所指尚有誤認，惟此部分之
    誤載並不影響本院對起訴事實範圍之認定，故更正如上。又
    被告有上述事實欄所載之科刑及執行紀錄，有本院被告前案
    紀錄表1份可稽，其於受有期徒刑執行完畢後5年以內故意再
    犯本件有期徒刑以上之7罪，俱為累犯，除法定刑為死刑、
    無期徒刑部分依法不得加重外，均應依刑法第47條第1項規
    定加重其刑。又再按販賣第一級毒品海洛因罪之法定刑為死
    刑、無期徒刑，係立法者為維護國民身心健康，進而維持社
    會秩序，俾免國家安全之陷於危殆，為拔其貽害之本，希望
    達成杜絕流入之途，著重煙毒來源之截堵，以求禍害之根絕
    而定；而製造、運輸、販賣行為乃煙毒禍害之源，其源不斷
    ，則流毒所及，非僅多數人之生命、身體受其侵害，並社會
    、國家之法益亦不能免，為害之鉅，當非個人一己之生命、
    身體法益所可比擬，對於此等行為之以特別立法嚴厲規範，
    固符合比例原則，然就個案刑度之決定，仍應就具體情狀衡
    量，查：被告所犯本案販賣第一級毒品罪，戕害國民健康，
    助長施用毒品惡習，其行為雖實屬不該，惟被告行為次數雖
    有7次，然其販賣第一級毒品之對象僅有2人，且各次交易販
    賣毒品數量甚微，獲利非鉅，所為均係小額交易，應係毒品
    交易之下游，其惡性情節較諸大量走私進口或長期販賣毒品
    之「大盤」、「中盤」毒販多所差異，對於他人及國家社會
    侵害之程度非屬重大，因認被告販賣之犯罪情節非重，縱對
    其科以販賣第一級毒品之最低法定刑無期徒刑猶嫌過重，其
    犯罪情狀尚堪憫恕，爰依刑法第59 條規定酌量減輕其刑，
    並依法先加後減之（法定刑為死刑、無期徒刑依法不得加重
    之部分除外）。
五、撤銷改判及科刑理由
    原審以被告犯本案販賣第一級毒品海洛因共七罪，事證明確
    予以論罪科刑，固非無見。惟查：被告係接獲證人蘇偉隆、
    陳永豐之來電後，於雙方達成買賣毒品之合意後，始進行毒
    品交易，故被告與蘇偉隆、陳永豐等人實際進行毒品交易之
    時間應係在上述通話時間以後，已如前述，原審疏未詳察，
    逕以卷附譯文所示之通話時間而為被告犯罪行為時間之認定
    ，自有未洽；又扣案在被告住處查獲之電子磅秤1台，被告
    均否認與本案犯罪有關（見偵卷第6頁警詢筆錄、原審第95
    頁審判筆錄），參以該電子磅秤1台係警方於98年8月16日下
    午1時30分至被告上址住處執行搜索時始取得，距離本案行
    為時間已有數月之久，且查無其他積證據足認確與被告所犯
    本罪有關，原審未察，逕依毒品危害防制條例第19條第1項
    規定，予以宣告沒收，自有未合，且原判決於理由中有論述
    電子磅秤1台應予沒收，惟於附表之各罪主文項下未予一併
    宣告，又於主文欄定應執行刑時有為宣告沒收之記載，亦有
    違誤。被告上訴否認犯罪，固無理由，惟原判決既有上開可
    議，應由本院將原判決撤銷改判。爰審酌被告販賣第一級毒
    品海洛因、戕害他人身心，對社會治安造成危害，兼衡被告
    犯罪之動機、目的、所販賣對象之人數為二人、販賣數量非
    多、所得非鉅，及犯罪後否認犯行並無悔意，態度不佳等一
    切情狀，分別量處如主文第二項所示之刑，並定其應執行刑
    。又被告所犯本案七罪販賣第一級毒品罪各次所得財物，應
    分別依毒品危害防制條例第19條第1項規定，於所犯各罪主
    刑項下宣告沒收，並諭知如全部或一部不能沒收時，以其財
    產抵償之。另扣案之BENQ牌行動電話1具（含0000000000號
    門號SIM卡1張），係被告所有，且供其犯本案販賣第一級毒
    品所用之物，應依毒品危害防制條例第19條第1項規定，於
    被告所犯各販賣第一級毒品罪項下宣告沒收。至警方於98年
    8月16日下午1時30分至被告上址住處執行搜索時另取得之電
    子磅秤1台、毒品海洛因1包（淨重3.48公克、純質淨重2.02
    公克,有經法務部調查局鑑驗，鑑驗書見偵卷第91頁），依
    被告歷次所供該扣案電子磅秤1台及海洛因毒品，均係供其
    施用毒品海洛因所用之物，衡情該搜索時日距本案行為時間
    已相隔數月之久，復無何積極證據足認確與本案犯罪有何關
    連，故均不宣告沒收，併說明之。
據上論斷，應依刑事訴訟法第369條第1項前段、第364條、第299
條第1項前段，修正前之毒品危害防制條例第4條第1項、毒品危
害防制條例第19條第1項，刑法第2條第1項前段、第11條、第47
條第1項、第59條、第51條第5款，判決如主文。
本案經檢察官陳昱旗到庭執行職務。
中    華    民    國    99    年    10   月    28    日
                  刑事第四庭審判長法  官  陳筱珮
                                  法  官  邱滋杉
                                  法  官  孫惠琳
以上正本證明與原本無異。
如不服本判決，應於收受送達後十日內向本院提出上訴書狀，其
未敘述上訴之理由者並得於提起上訴後十日內向本院補提理由書
（均須按他造當事人之人數附繕本）。「切勿逕送上級法院」。
                                  書記官  陳建邦
中    華    民    國    99    年    10    月    28    日
附錄：本案論罪科刑法條全文
毒品危害防制條例第4條
製造、運輸、販賣第一級毒品者，處死刑或無期徒刑；處無期徒
刑者，得併科新臺幣 2 千萬元以下罰金。
製造、運輸、販賣第二級毒品者，處無期徒刑或 7 年以上有期
徒刑，得併科新臺幣 1 千萬元以下罰金。
製造、運輸、販賣第三級毒品者，處 5 年以上有期徒刑，得併
科新臺幣 7 百萬元以下罰金。
製造、運輸、販賣第四級毒品者，處 3 年以上 10 年以下有期
徒刑，得併科新臺幣 3 百萬元以下罰金。
製造、運輸、販賣專供製造或施用毒品之器具者，處 1 年以上
7 年以下有期徒刑，得併科新臺幣 1 百萬元以下罰金。
前五項之未遂犯罰之。
毒品危害防制條例第19條
犯第 4 條至第 9 條、第 12 條、第 13 條或第 14 條第 1 項
、第 2 項之罪者，其供犯罪所用或因犯罪所得之財物，均沒收
之，如全部或一部不能沒收時，追徵其價額或以其財產抵償之。
為保全前項價額之追徵或以財產抵償，得於必要範圍內扣押其財
產。
犯第 4 條之罪所使用之水、陸、空交通工具沒收之。

司法院資訊處製作；財團法人民間司法改革基金會備份。
